臺灣高雄地方法院刑事判決　　　　　　　　　　　　　九十年度易字第三三二四號
　　公　訴　人　臺灣高雄地方法院檢察署檢察官
　　被　　　告　丙○○
　　　　　　　　丁○○
　　　　　　　　乙○○○
右列被告等因竊佔案件，經檢察官提起公訴（八十九年度偵字第二一七七五號、八十
九年度偵字第二三四二六號），本院判決如左：
    主  文
丙○○、丁○○、乙○○○均無罪。
    理  由
一、公訴意旨略以：緣告訴人光華儲運股份有限公司（以下簡稱光華公司）於民國八
    十六年九月一日向台灣省交通處高雄港務局（以下簡稱高雄港務局）租用坐落高
    雄市○○區○○段第二四、二六、二九號，面積共一二九０八．七一平方公尺之
    土地，約定租賃期間三年即至八十九年八月三十一日止，期間如因高雄港務局要
    求須收回土地時，即終止契約；另被告丙○○、丁○○、乙○○○共同經營之利
    通通運股份有限公司（以下簡稱利通公司）於八十八年一月一日向光華公司分租
    上開土地如附圖所示之Ｂ二、Ｂ三、Ａ二區土地，供該公司停放拖板車、空櫃使
    用，並約定期限至八十八年六月三十日止。嗣於八十九年五月中旬，光華公司與
    利通公司之合作契約業已到期，復因高雄港務局多次向光華公司要求屆期收回土
    地，光華公司乃多次通知利通公司收回上開土地，並於八十九年六月初派遣該公
    司員工蔡重信告知，及於八十九年八月十一日、同月十五日、同年九月六日多次
    以存證信函通知，且於八十九年八月三十一日、同年九月五日將現場大門封鎖，
    並設立禁止入內之警告標誌；被告三人自八十九年六月間起除繼續使用上開土地
    ，竟共同意圖為自己不法之利益，明知已無權使用並擴大佔用高雄港務局之土地
    搭建辦公室及置放貨櫃等物，光華公司屢次催討亦置之不理。嗣於八十九年一月
    十四日，經高雄港務局斷水斷電而使用不便後，始自行遷移，因認被告等涉有刑
    法第三百二十條第二項之竊佔罪嫌。
二、公訴人認被告丙○○、丁○○、乙○○○三人涉有竊佔罪嫌，係以告訴人光華公
    司之指訴、證人即高雄港務局業務組組長戊○○之證詞及卷附租賃契約、儲運合
    作契約、高雄港務局公文函及現場照片六張等為其所憑之論據。訊據被告丙○○
    、丁○○、乙○○○三人，固坦承使用上揭土地等情，惟均堅詞否認有何竊佔之
    犯行，俱辯稱：我們並沒有竊佔港務局的土地，當初我們有向光華公司租用右揭
    土地中如附圖所示之Ｂ二、Ｂ三、Ａ二區土地，作為交通運輸及碼頭裝卸之用，
    租金付至八十九年七月，另我們和光華公司有十幾萬元的帳未算清，八十九年五
    月間光華公司口頭通知我們要搬遷，我們請光華公司出示港務局公函，但他們均
    未提出，同年八月間他們寄存證信函要求我們返還土地，但因我們的機具太大，
    搬遷不易，且我們與港務局達成協議在八十九年十月十日搬遷，所以我們就依慣
    例於三個月內，陸陸續續地遷出，在同年十月十日搬遷完畢，我們並未佔用其他
    部分的土地，因為上揭土地是開放式的，有些同行司機偶爾會停車在其他部分的
    土地上，我們利通公司的辦公室、機具、貨櫃等物都是放在我們向光華公司承租
    的土地上等語。
三、按犯罪事實應依證據認定之，無證據不得推定其犯罪事實，不能證明被告犯罪或
    其行為不罰者，應諭知無罪之判決，刑事訴訟法第一百五十四條及第三百零一條
    第一項分別定有明文。另按在訴訟上用以證明事實之證據，須於通常一般之人均
    不致於有所懷疑，而得確信其為真實之程度者，始得據以為有罪之認定；倘其證
    明尚未達到此一程度，而有合理之懷疑存在，致使無從為有罪之確信時，即應為
    無罪之判決（最高法院七十六年度台上字第四九八六號判例意旨參照）；再按告
    訴人之告訴，係以使被告受刑事訴追為目的，是其陳述是否與事實相符，仍應調
    查其他證據以資審認（最高法院五十二年度台上字第一三○○號判例意旨參照）
    。未按，刑法第三百二十條第二項之竊佔罪，以意圖為自己不法之利益，在他人
    不知之間而竊佔他人之不動產為其構成之要件，即以他人之物原不在自己持有中
    ，其持有純由於犯罪之結果而來者，始足該當，苟其佔用他人之不動產之始，即
    已向他人申請准予使用，本無不法利益之意圖，則其能否構成本罪，非無研求之
    餘地，最高法院三十一年上字第一○三八號判例、最高法院五十二年台上字第二
    二四二號判例意旨可資參照。
四、經查：
  (1)被告丙○○為利通公司之負責人，被告丁○○於利通公司擔任經理之職，被告乙○○○於利通公司擔任總務之職，業據被告三人陳明在卷（見本院九十一年一月
    二十五日審判筆錄），合先敘明。告訴人光華公司於八十六年九月一日開始向高
    雄港務局租用坐落高雄市○○區○○段第二四、二六、二九號，面積共一二九０
    八．七一平方公尺之土地，約定租賃期間三年即至八十九年八月三十一日止，期
    間如因高雄港務局要求須收回土地時，即終止契約等情，有卷附之台灣省交通處
    高雄港務局商港設施租賃契約一紙可按，是告訴人依此契約對上揭土地有管理及
    使用之權；告訴人另與被告丙○○、丁○○、乙○○○三人共同經營之利通公司
    間，亦簽訂有儲運合作契約書，雙方約定告訴人提供上揭土地中如附圖所示之Ｂ
    二、Ｂ三、Ａ二區土地，供利通公司停放拖車、拖車板、貨櫃等物品，租約期限
    於八十八年一月一日起至八十八年六月三十日止，有儲運合作契約書一紙在卷可
    稽，且被告等於八十八年六月三十日租約到期後，仍持續給付租金與告訴人至八
    十九年四月底，告訴人及被告等雙方對此情均不否認，且有八十九年三、四月份
    租金統一發票影本在卷足憑，足見利通公司於使用上揭土地中如附圖所示之Ｂ
    二、Ｂ三、Ａ二區土地之始，乃係基於與告訴人間之儲運合作契約，而非乘告訴
    人不知時而竊佔之，更難謂被告三人有何不法利益之意圖，顯與刑法第三百二十
    條第二項竊佔罪之構成要件有間，縱被告三人於與告訴人之儲運合作契約終止後
    ，仍繼續佔用上揭土地中如附圖所示之Ｂ二、Ｂ三、Ａ二區土地，此乃屬於民事
    上之糾葛，應循民事程序解決。
  (2)公訴意旨並認被告等三人於使用與光華公司所訂契約之土地外，擴大竊佔高雄港
    務局之右揭土地中如附圖所示之Ｂ二、Ｂ三、Ａ二區土地外之土地，搭建辦公室
    及置放貨櫃等情，惟被告等皆堅詞否認上情，且以告訴人所提出八十九年八月三
    十日之現場照片四張觀之，前開土地上雖確有被告等經營之利通公司以鐵皮搭建
    之鐵皮辦公室、機具、貨櫃及車輛等物，然佐以告訴人提出與被告等間之儲運合
    作契約書附圖，上揭鐵皮辦公室、機具、貨櫃及車輛，皆搭建放置相當於Ａ二區
    之土地上；再參以告訴人所提出八十九年九月七日、九日、十一日、十五日、十
    六日之現場照片十一張觀之，上揭土地上雖仍有鐵皮辦公室、機具、貨櫃，並有
    貨櫃車停放及進出，然從照片上仍無法確切看出被告等所使用之土地，係其與光
    華公司承租範圍外之土地，即難僅以告訴人所提出之照片，遽認被告等有擴大竊
    佔至光華公司所訂契約外土地等情。另證人即高雄港務局業務組承辦人員甲○○
    於本院審理中證稱：港務局並不曉得利通公司向光華公司承租的範圍為何，也不
    知道光華公司轉租給利通公司的細節，港務局八月份去點交的時候，現場已經沒
    有車輛，只剩下機具、辦公室以及廢棄物而已等語（見本院九十一年一月二十五
    日審判筆錄），亦無法證明被告等有使用其與光華公司所定契約外之土地；另證
    人蔡重信雖於警訊中證稱：「利通公司除使用原先向光華公司分租之土地外，還
    竊佔Ａ一、Ｂ一、Ｂ三、Ｂ四及管制室旁之土地停放車輛、堆積廢棄車輛機械」
    等語，惟證人蔡重信既於告訴人光華公司擔任管理員一職，與告訴人間存有僱傭
    關係，其證詞之證明力自屬薄弱，尚難以此遽為不利被告等之認定。此外，本院
    復查無其他積極證據足認被告等確有公訴人所指之犯行，揆諸首揭說明，既無積
    極證據足認被告等有竊佔之意圖及犯行，不能證明被告等犯罪，依法應均諭知無
    罪之判決。
據上論斷，應依刑事訴訟法第三百零一條第一項，判決如主文。
中    華    民    國      九十一      年       二       月      七      日
                                  臺灣高雄地方法院刑事第四庭
                                      審判長法  官  黃建榮
                                            法  官  莊珮君
                                            法  官  盧怡秀
右正本證明與原本無異。
如不服本判決，應於判決送達後十日內，向本院提出上訴狀。
                                            書記官  林宜正
中    華    民    國      九十一      年       二       月      十      日
